【裁判字號】    98,易,2286
【裁判日期】    981214
【裁判案由】    妨害名譽
【裁判全文】
臺灣臺北地方法院刑事判決              98年度易字第2286號
公  訴  人  臺灣臺北地方法院檢察署檢察官
被      告  甲○○
選任辯護人  彭安國律師
上列被告因妨害名譽案件，經檢察官提起公訴（98年度偵字第
2244號），本院判決如下：
    主  文
甲○○無罪。
    理  由
一、公訴意旨略以：甲○○前因竊盜案件，經本院於民國96 年8
    月27日判處有期徒刑6月、緩刑3年確定，現仍於緩刑期間內
    。緣甲○○前為藝人尹馨之經紀人，知悉尹馨之交友及財務
    狀況，於96年3月初某日，因上開竊取尹馨財物之案件遭本
    署偵查，而對尹馨懷恨在心，明知乙○○並無提供尹馨金錢
    上之援助，且尹馨交付予甲○○，由甲○○代為兌領之發票
    人為陳朱慶、付款人為彰化第六信用合作社、金額為新臺幣
    （下同）20萬元之支票，並非乙○○交付予尹馨，竟基於散
    布於眾之犯意，在臺北市大安區○○○路某咖啡廳，向壹週
    刊之記者宋筱玲虛偽表示：「乙○○與尹馨相戀，乙○○會
    以陳朱慶的名義開出20萬元支票給尹馨，尹馨再交給甲○○
    ，存入甲○○帳戶後，再間接轉入尹馨帳戶，甲○○存過好
    幾次支票」等情，並提供陳朱慶簽發之支票供宋筱玲拍照，
    利用壹週刊將前開內容製作為封面標題「三男友搶送錢、尹
    馨夜會金主」、子標題「每月金援，開20萬元」、內容為「
    乙○○從2003年初與尹馨相戀開始，就會給予她金錢上的援
    助，乙○○每月以陳朱慶的名義開出20萬元支票給尹馨，尹
    馨再分別交給固定的3、4位好友，存入友人帳戶後，再間接
    轉入尹馨帳戶，用人頭戶運轉金錢」之不實報導，登載於96
    年3月29日出刊之第305期壹週刊封面及第26、27頁上，足以
    毀損乙○○之名譽。嗣乙○○就上開壹週刊之不實報導，對
    壹週刊之總編輯裴偉及記者宋筱玲提起自訴，經臺北地院以
    96年度自字第65號審理，宋筱玲於97年3月24日審判庭中，
    指稱其撰寫上開內容之消息來源為甲○○，始查悉上情，因
    認甲○○涉犯刑法第310條第1項之誹謗罪嫌 (蒞庭檢察官則
    變更起訴法條為刑法第310條第2項之加重誹謗罪）。
二、按被告以外之人於審判外之言詞或書面陳述，除法律有規定
    者外，不得作為證據。又被告以外之人於審判外之陳述，經
    當事人於審判程序同意作為證據，法院審酌該言詞陳述或書
    面陳述作成時之情況，認為適當者，亦得為證據。當事人、
    代理人或辯護人於法院調查證據時，知有第159條第1項不得
    為證據之情形，而未於言詞辯論終結前聲明異議者，視為有
    前項之同意，刑事訴訟法第159條第1項及第159條之5分別定
    有明文。查本件判決以下所引用被告以外之人於審判外之言
    詞或書面陳述，公訴人及被告就前開審判外之言詞陳述，均
    業於本院準備程序中表示對於證據能力沒有意見，迄於本案
    言詞辯論終結前亦未再聲明異議，本院審酌該等言詞陳述作
    成之情況，核無違法取證及證明力明顯過低之瑕疵，亦認為
    以之作為證據為適當，故依諸上開規定，均具有證據能力。
三、按犯罪事實，應依證據認定之，無證據不得推定其犯罪事實
    ，又不能證明被告犯罪者或其行為不罰者，應諭知無罪之判
    決，刑事訴訟法154條、第301條第1項分別定有明文。又行
    為人雖有刑法第310條第1項、第2項之誹謗行為，然對於所
    誹謗之事能證明為真實者，不罰，亦為同條第3項所明定。
四、訊之被告甲○○否認有上開誹謗犯行，辯稱：某日宋筱玲在
    電話說她接到別人爆料說乙○○每月給尹馨20萬元，問我是
    否知悉此事。我在電話中說：尹馨有請我代存過幾次支票，
    我會扣除我幫她付的費用帳單之後，再將餘額轉帳給尹馨，
    尹馨告訴我這支票是乙○○交給她的；過幾天宋筱玲又打電
    話給我，說媒體比較謹慎，問我可否提供之前幫尹馨代存支
    票之憑證，通完電話後，我們約了一天在和平東路見面，我
    就把尹馨曾經交給我的一張支票的影本交給宋筱玲看。我沒
    有說乙○○用陳朱慶的名義開20萬元的支票給尹馨，因我不
    知乙○○是用陳朱慶的名義開支票，但是我知道支票是乙○
    ○交給尹馨。之所以告訴宋筱玲上開話語，是尹馨告我竊盜
    案期間，我身、心脆弱、無助，宋筱玲一直持續關心我，所
    以宋筱玲來問我此事時，我決定實話實說，她問我什麼，我
    就回答什麼，沒有什麼目的。且當時我與尹馨已在談和解，
    不會為了報復而去跟宋筱玲說這些話，起訴書說我是懷恨在
    心而說，是臆測之詞。另起訴書上面所述：「乙○○與尹馨
    相戀...，甲○○存過好幾次支票... 」等語，是宋筱玲依
    照我告訴她的話，自己解讀寫出來的，起訴的事實與我當時
    告訴宋筱玲的話是不符合等語。
五、經查：
（一）本件檢察官起訴被告以不實之陳述誹謗告訴人犯行者，仍
      起訴書所指「被告明知乙○○並無提供尹馨金錢上之援助
      ，竟基於散布於眾之犯意，向壹週刊之記者宋筱玲虛偽表
      示：乙○○與尹馨相戀，乙○○會以陳朱慶的名義開出20
      萬元支票給尹馨，尹馨再交給甲○○，存入甲○○帳戶後
      ，再間接轉入尹馨帳戶，甲○○存過好幾次支票」等語，
      為本院審理之範圍；至起訴書另記載壹週刊於第305期封
      面標題、子標題所刊載之內容，乃壹週刊之記者宋筱玲依
      據各種資料所為之書面陳述，乙○○、尹馨已就此分別自
      訴宋筱玲誹謗罪嫌，惟經法院判處公訴不受理、無罪確定
      ，亦有本院96年自字第65號、第157號、臺灣高等法院97
      年上易字第1743號、98年上易字第272號判決在卷可稽（
      附於97年他字第9119號卷第10頁、98偵字第2244號卷第21
      頁、45頁、第141頁），應非本案審酌之範圍，合先說明
      。
（二）有關「乙○○與尹馨相戀」一語，是宋筱玲根據以前之新
      聞素材所載，且週刊也有拍到，才會說乙○○與尹馨相戀
      ，不是被告所述等語，亦經宋筱玲於偵查中證稱明確（98
      偵字第2244號卷第179頁）。而尹馨與乙○○交往之緋聞
      ，早經國內相關娛樂報導，有本院96年自字第65判決之記
      載可據（見98偵字第2244號卷第50-51頁）；另乙○○及
      尹馨確實於96年3月3日、3月13日遭壹週刊之攝影記者跟
      拍二人外出約會情形，亦有壹週刊之攝影記者洪錫永於本
      院96年自字第65號案審理時證述綦詳，並提出拍攝之原始
      及修片影像檔案為證等情，有本院96年自字第65號卷（外
      放）可查，可見「乙○○與尹馨相戀」一語，應與事實相
      符，縱係被告所為，亦難謂被告有不實之陳述；再者名譽
      為人格之社會評價，名譽有無受損害，應以社會上對個人
      評價是否貶損作為判斷之依據，查乙○○與尹馨二人均單
      身未婚，是彼二人相戀之情，從一般社會之客觀通念判斷
      ，實不足以損毀乙○○之名譽，是「相戀」一詞，難謂有
      誹謗之行。
（三）又尹馨確曾將其收受之支票，交由被告及其他友人代為提
      示兌現後，再將款項匯入其帳戶，壹週刊雜誌上面刊登的
      支票就是尹馨的等語，業經證人尹馨於本院96年自字第15
      7號案中供證明確（98偵字第2244號卷第105、106頁筆錄
      ），而壹週刊雜誌刊登之支票，乃發票人陳朱慶、付款人
      彰化第六信用合作社之支票，而經法院向彰化第六信用合
      作社調取陳朱慶帳戶之對帳單及支票影本結果，發現該帳
      戶自94年2月起至同年12月止，除7、9、11月份外，其餘
      每月均至少有1筆20萬元固定金額之支出，其中確有3紙支
      票提示人為被告等情，有彰化第六信用合作社檢送之對帳
      單及支票影本分別附於本院96年自字第157號卷、臺灣高
      等法院98年上易字第272號卷第92頁以下），則被告向宋
      筱玲所為「尹馨交支票給甲○○，存入甲○○帳戶後，再
      間接轉入尹馨帳戶，甲○○存過好幾次支票」等語之陳述
      ，亦與事實相符，難謂有虛偽陳述之情。
（四）至被告供稱尹馨交予兌現之上開支票，是乙○○給尹馨一
      節，雖經尹馨於本院前案證稱是其親戚葉明熹所給予，非
      乙○○所交付等語，致被告上開供述似有不實。然刑法誹
      謗罪之成立，須行為人在客觀上有指摘或傳述足以毀損他
      人名譽之事實，所謂「足以損毀他人名譽之事，則應從一
      般社會之客觀通念就個別事實加以判斷，而非以當事人主
      觀之感受為認定之標準」。即名譽為人格之社會評價，名
      譽有無受損害，應以社會上對個人評價是否貶損作為判斷
      之依據。經查「乙○○以陳朱慶名義開出20萬元支票予尹
      馨」一詞縱有不實，然此話僅為某事實之陳述而已，並未
      對乙○○之人格有任何社會之評價，難謂已對乙○○之名
      譽有所指摘，況某人交付支票給某人，乃現今社會很普遍
      之經濟活動，從社會客觀之通念以觀，亦難認有貶損乙○
      ○之情。故被告縱為上開不實陳述，亦與刑法第310條第1
      項之誹謗罪要件未合，不能論以該罪責。
（五）至蒞庭檢察官以被告有利用壹週刊之報導以遂行其散布文
      字、圖畫之方式以毀損乙○○名譽之事，而變更起訴法條
      為刑法第310條第2項之罪嫌云云，然此罪之前提仍須被告
      有指摘或毀損乙○○名譽之事始能成立，本院既認定被告
      並無上情，自不成立此罪，附此敘明。
六、綜上，檢察官起訴被告上開陳述，或與事實相符或與誹謗要
    件不合，此外復查無其他積極證據足認被告有誹謗犯行，自
    應為被告無罪之諭知。
據上論斷，應依刑事訴訟法第301條判決如主文。
本案經檢察官林勤綱到庭執行職務
中    華    民    國    98    年    12    月    14    日
                  刑事第八庭    法  官  林鳳珠
以上正本證明與原本無異。
如不服本判決應於收受送達後10日內向本院提出上訴書狀，並應
敘述具體理由；其未敘述上訴理由者，應於上訴期間屆滿後20日
內向本院補提理由書（均須按他造當事人之人數附繕本）「切勿
逕送上級法院」。
                                書記官  黃鈴容
中    華    民    國    98    年    12    月    14    日

司法院資訊處製作；財團法人民間司法改革基金會備份。
